臺灣南投地方法院刑事判決　
110年度交訴字第33號
公  訴  人  臺灣南投地方檢察署檢察官  
被      告  洪清水


選任辯護人  李明海律師
            梁鈺府律師
            陳俊愷律師
上列被告因肇事逃逸案件，經檢察官提起公訴（109年度調偵字
第127號），被告在本院準備程序進行中就被訴事實為有罪之陳
述，本院合議庭裁定由受命法官獨任依簡式審判程序，判決如下
：
    主  文
洪清水駕駛動力交通工具肇事，致人受傷而逃逸，處有期徒刑柒
月。緩刑貳年。
    事  實
一、洪清水於民國109年3月31日19時15分許，駕駛車牌號碼0000
    -00號自用小客車，沿南投縣草屯鎮忠孝街由南往北方向行
    駛，行經南投縣草屯鎮忠孝街與信義街之閃黃燈之交岔路口
    ，本應注意車前狀況及兩車並行之間隔，並隨時採取必要之
    安全措施，不得在道路上蛇行，或以其他危險方式駕車，而
    當時夜間有照明，且天候晴、柏油路面、路面乾燥、無缺陷
    、無障礙物、視距良好，並無不能注意之情事，竟疏未注意
    上開規定，即貿然左轉欲進入信義街，適有林欽鈴騎乘腳踏
    自行車，沿南投縣草屯鎮信義街由西往東方向行駛，欲左轉
    進入芬草路，本應注意慢車駕駛人，在夜間行車應開啟燈光
    ，亦疏未注意，於夜間未開啟燈光而貿然左轉，洪清水駕駛
    之自用小客車前車頭遂與林欽鈴騎乘之腳踏自行車發生碰撞
    ，致林欽鈴受有右大腿挫傷8.0*6.0CM之傷害（過失傷害罪
    嫌部分業於偵查中撤回告訴）。詎洪清水於肇事致人受傷後
    ，竟基於肇事逃逸之犯意，未停留現場協助救助林欽鈴，或
    等候警察前往處理，未得林欽鈴同意即逕自駕車離去現場。
    嗣因員警獲報到場，警方調閱現場監視器畫面後，始悉上情
    。
二、案經南投縣政府警察局草屯分局報告臺灣南投地方檢察署檢
    察官偵查起訴。 。
    理  由
壹、程序方面：
    本件被告洪清水所犯非為死刑、無期徒刑、最輕本刑為3年
    以上有期徒刑之罪或高等法院管轄第一審案件，其於本院準
    備程序進行中，先就被訴事實為有罪之陳述，經告知被告簡
    式審判程序之旨，並聽取公訴人、被告及辯護人之意見後，
    本院合議庭依刑事訴訟法第273條之1之規定，裁定由受命法
    官獨任進行簡式審判程序，且依同法第273條之2規定，不受
    同法第159條第1項、第161條之2、第161條之3、第163條之1
    及第164條至第170條有關證據提示、交互詰問及傳聞證據等
    相關規定之限制，合先敘明。
貳、實體方面：
一、上開犯罪事實，業據被告於本院準備程序及審理時坦承不諱
    （見本院卷第86、95頁），核與證人林欽鈴於警詢、偵訊中
    證述之情節（見警卷第9至12頁；偵一卷第34至44頁）相符
    ，並有卷附之員警職務報告、王診所診斷證明書1紙、道路
    交通事故現場圖、道路交通事故調查報告表㈠㈡、南投縣政府
    警察局舉發違反道路交通管理事件通知單、疑似道路交通事
    故肇事逃逸追查表、南投縣政府警察局草屯分局舉發違反道
    路交通管理事件通知單、監視器照片18張、證號查詢汽車駕
    駛人、車號查詢汽車車籍、警員製作被告行車紀錄器錄音譯
    文、檢察官110年5月7日勘驗筆錄、現場照片10張、行車紀
    錄器擷取照片4張、調解筆錄、交通部公路總局臺中區監理
    所110年3月24日投鑑字第1100033212號函及檢附之交通部公
    路總局臺中區監理所南投縣區車輛行車事故鑑定會鑑定意見
    書等在卷可稽（見警卷第3、13至34、36至38頁；偵一卷第2
    0至23、27至28頁、偵二卷第7、17、71至73、102至104頁）
    ，足認被告上開任意性自白與事實相符，堪以採信。本案事
    證明確，被告犯行洵堪認定，應依法論科。
二、論罪科刑：
  ㈠按行為後法律有變更者，適用行為時之法律；但行為後之法
    律有利於行為人者，適用最有利於行為人之法律，刑法第2
    條第1項定有明文。經查，被告行為後，刑法第185條之4業
    於110年5月28日修正公布，修正前刑法第185條之4原規定：
    「駕駛動力交通工具肇事，致人死傷而逃逸者，處1年以上7
    年以下有期徒刑。」修正後則規定：「駕駛動力交通工具發
    生交通事故，致人傷害而逃逸者，處6月以上5年以下有期徒
    刑；致人於死或重傷而逃逸者，處1年以上7年以下有期徒刑
    。犯前項之罪，駕駛人於發生交通事故致人死傷係無過失者
    ，減輕或免除其刑。」依修正前之規定，不分行為人之犯罪
    情節輕重，其法定刑一律為「1年以上7年以下有期徒刑」；
    修正後則按犯罪情節輕重，如行為人致人受輕傷而逃逸者，
    僅「處6月以上5年以下有期徒刑」，若致人於死或重傷而逃
    逸者，始「處1年以上7年以下有期徒刑」；且行為人於發生
    交通事故致人死傷係無過失者，則可減輕或免除其刑，經為
    新舊法之比較後，顯見修正後之規定較有利於被告，依刑法
    第2條第1項但書規定，自應適用修正後之刑法第185條之4規
    定論處。
  ㈡按刑法第185條之4肇事逃逸罪，屬抽象危險犯，據立法說明
    ，其目的在於「維護交通安全，加強救護，減少被害人之死
    傷，促使駕駛人於肇事後，能對被害人即時救護」，課以肇
    事者在場及救護的義務。可見所保護之法益，除維護參與交
    通的眾人往來安全，避免事端擴大，和立即對於車禍受傷人
    員，採取救護、求援行動，以降低受傷程度外，尚含有釐清
    肇事責任的歸屬，及確保被害人的民事求償權功能，兼顧社
    會與個人之重疊性權益保障。是以肇事逃逸罪之重點，在於
    「逃逸」的禁止，若未等待警方人員到場處理，或無獲得他
    方人員同意，或不留下日後可以聯繫的資料，即逕自離開現
    場（含離去後折返，卻沒表明肇事身分），均屬逃逸行為」
    （最高法院105年度台上字第783號判決意旨參照)。經查，
    被告於肇事後，未留待現場報警或協助救護被害人，亦未告
    知被害人關於其身分資料，復未徵得被害人同意其離去，便
    逕自駕車離開肇事現場，其肇事逃逸之犯行，並無疑義。是
    核被告所為，係犯修正後刑法第185條之4第1項前段之肇事
    致人傷害逃逸罪。又本案交通事故之發生，被告駕駛自用小
    客車，行駛至閃黃燈之交岔路口，左轉未注意車前狀況及未
    妥善採取安全措施，而撞擊被害人之腳踏自行車，為肇事原
    因，具有過失責任甚明，自無修正後刑法第185條之4第2項
    減免其刑規定之適用，附此敘明。
  ㈢爰以行為人責任為基礎，審酌被告駕駛自用小客車，疏未注
    意相關道路交通規範，肇致本件車禍事故致被害人受傷後，
    未停留於現場協助給予必要救護措施或報警處理，即逕自駕
    車離開肇事現場而逃逸，置被害人之安全於不顧，行為實屬
    不該，應予相當之非難。惟考量被害人所受傷勢幸非重大；
    復衡以被告於本院審理時已知錯並坦承全部犯行，且業與被
    害人調解成立，賠償被害人完畢（見偵二卷第7、17頁；本
    院卷第87頁），足認被告有積極彌補之犯後態度。兼衡被告
    自陳為高職畢業之智識程度，經濟狀況小康，目前退休領退
    休金，退休金一個月2萬多元，因為之前工作的職業傷害，
    現在手也一直抖，寫字也會抖之家庭生活經濟狀況（本院卷
    第97頁）、無前科之素行等一切情狀，量處如主文所示之刑
    。
  ㈣末查，被告未曾因故意犯罪受有期徒刑以上之宣告，此有卷
    附之臺灣高等法院被告前案紀錄表可參，本院考量其因一時
    失慮而犯本案，且終能坦承犯行，並與被害人調解成立，又
    被害人到庭表示希望法院給予被告改過自新的機會（本院卷
    第87頁）等情，足認被告已有悔意，信被告在歷經此次偵、
    審程序後，日後對於肇事後之救助義務應了然於心而能知所
    警惕，而無再犯之虞，本院因認其所宣告之刑，以暫不執行
    為適當，爰依刑法第74條第1項第1款規定宣告緩刑2年，以
    啟自新。
四、如不服本件判決，得自收受送達之翌日起20日內，表明上訴
    理由，向本院提起上訴狀（須附繕本）。
據上論斷，應依刑事訴訟法第273 條之1 第1 項、第284 條之1
、第299 條第1 項前段，判決如主文。　　
本案經檢察官黃淑美提起公訴，檢察官林孟賢到庭執行職務。
中　　華　　民　　國　　110 　年　　11　　月　　18 　 日
                        刑事第二庭  法  官   顏紫安
以上正本與原本無異。
如不服本判決應於收受送達後20日內向本院提出上訴書狀，並應
敘述具體理由；其未敘述上訴理由者，應於上訴期間屆滿後20日
內向本院補提理由書（均須按他造當事人之人數附繕本）「切勿
逕送上級法院」。
告訴人或被害人如對於本判決不服者，應具備理由請求檢察官上
訴，其上訴期間之計算係以檢察官收受判決正本之日期為準。
                                    書記官 　劉芳竺　　
中　　華　　民　　國　　110 　年　　11　　月　　19　　日
附錄本判決論罪科刑法條：
中華民國刑法第185條之4
駕駛動力交通工具發生交通事故，致人傷害而逃逸者，處六月以
上五年以下有期徒刑；致人於死或重傷而逃逸者，處一年以上七
年以下有期徒刑。
犯前項之罪，駕駛人於發生交通事故致人死傷係無過失者，減輕
或免除其刑。

卷宗對照表
卷宗名稱 簡稱 南投縣政府警察局草屯分局投草警偵字第1090006996號刑案偵查卷宗 警卷 臺灣南投地方檢察署109年度偵字第1806號偵查卷宗 偵一卷 臺灣南投地方檢察署109年度調偵字第127號偵查卷宗 偵二卷 臺灣南投地方法院110年度交訴字第33號交通事件卷宗 院卷